【裁判字號】    98,易,551
【裁判日期】    980417
【裁判案由】    贓物
【裁判全文】
臺灣臺北地方法院刑事判決               98年度易字第551號
公  訴  人  臺灣板橋地方法院檢察署檢察官
被      告  甲○○
上列被告因贓物案件，經臺灣板橋地方法院檢察署檢察官聲請逕
以簡易判決處刑（97年度偵字第29754 號），臺灣板橋地方法院
受理後後，認不宜逕以簡易判決處刑，改適用通常程序審理，以
無管轄權而判決管轄錯誤（98年度易字第140 號），並移送前來
，本院判決如下：
    主  文
甲○○收受贓物，處拘役伍拾日，如易科罰金，以銀元佰元即
新台幣玖佰元折算壹日。減為拘役貳拾伍日，如易科罰金，以銀
元佰元即新台幣玖佰元折算壹日。
    事  實
一、甲○○於民國93年間之某日、時，因駕駛車號ASR-895 號重
    型機車（廠牌：山葉、型式：迅光、引擎號碼：AHP-605019
    號、排氣量：125c.c.、顏色：綠、出廠年月：1996年6 月）
    ，行經臺北縣板橋市○○路、縣民大道口，與不詳之成年男
    子所駕駛不詳車號之自用小客車發生車禍，該男子允諾將該
    重型機車修復後返還，迨數日後，甲○○明知該男子所交付
    懸掛上開車牌，並搭配前揭引擎之重型機車車身（原車號：
    M77-476號、廠牌：山葉、型式：風光、引擎號碼：4TE-411
    366號、車身號碼：﹡LPRSE23104A411579﹡、排氣量：125c
    .c.、顏色：銀、出廠年月：2004年4月），顯與其所有前揭
    重型機車之外觀、車身型式及顏色不同，係來歷不明之贓物
    （為所有人乙○○逾93年7月6日10時許，在臺北縣板橋市○
    ○街138巷1弄81號前發現遭竊），竟仍基於收受贓物之犯意
    ，於不詳時、地予以收受。嗣為警於97年10月6 日某時許，
    在臺北縣板橋市○○街發覺有異，經查詢該重型機車龍骨烙
    印「﹡LPRS E23104A411579﹡」之車身號碼，始知為經失竊
    報案之贓車，而通知被告到場查獲上情。
二、案經臺北縣政府警察局板橋分局報告臺灣板橋地方法院檢察
    署檢察官偵查後，聲請逕以簡易判決處刑，經臺灣板橋地方
    法院認不宜逕以簡易判決處刑，改適用通常程序審理，以無
    管轄權而判決管轄錯誤，並移送本院審理。
    理  由
一、按被告以外之人於審判外之言詞或書面陳述，除法律有規定
    者外，不得做為證據，刑事訴訟法第159條第1項固定有明文
    。然被告以外之人於審判外之陳述，雖不符同法第159條之1
    至第159條之4之規定，而經當事人於審判程序同意作為證據
    ，法院審酌該言詞陳述或書面陳述作成時之情況，認為適當
    者，亦得為證據；當事人、代理人或辯護人於法院調查證據
    時，知有同法第159條第1項不得為證據之情形，而未於言詞
    辯論終結前聲明異議者，視為有前項之同意，同法第159 條
    之5 亦定有明文。是被害人乙○○於警詢中所為之陳述，被
    告甲○○於本案言詞辯論終結前均未聲明異議，依前開規定
    ，並審酌其言詞陳述作成之情況，該警詢筆錄內容係陳述其
    所有上開重型機車發覺失竊之過程，對於該重型機車係何人
    下手竊取並不知情，衡情其陳述當無受到外力介入或自我價
    值判斷干擾之情狀，並無顯不可信之情形，足認該供述證據
    得為證據，且屬適當，合先敘明
二、訊據被告矢口否認有何收受贓物之犯行，辯稱：該重型機車
    之車身係其於前揭時、地，與該不詳之男子發生車禍，該男
    子將之修復後返還與伊，伊見該車懸掛ASR-895 號車牌，不
    疑有他而收受之，不知係贓物等語。
三、經查：
  (一)被告於97年10月6日經警通知到場，駕駛懸掛ASR-895號車牌
    之車身（原車號：M77-476 號、廠牌：山葉、型式：風光、
    引擎號碼：4TE-411366號、車身號碼：﹡LPRSE23104A41157
    9 ﹡、排氣量：125c.c.、顏色：銀、出廠年月：2004年4月
    ）之重型機車到場，而為警查扣等情，業據被告於警詢、檢
    察官偵訊及本院審理時坦承不諱，並有贓物認領保管單、採
    證照片12紙在卷可按。又上開車身之重型機車原為被害人乙
    ○○所有，93年7月6 日10時許，在臺北縣板橋市○○街138
    巷1弄81號前發現遭竊，並於翌（7）前往警局報案一情，業
    據被害人乙○○警詢中陳述綦詳，並有車籍查詢- 基本資料
    查詢列印表、失車-唯讀案件基本資料列印表各1紙在卷可稽
    ，均堪信為真實。
  (二)被告固於警詢、檢察官偵訊及本院審理時均辯稱該重型機車
    之車身係其於前揭時、地，與該不詳之男子發生車禍，該男
    子將之修復後返還與伊，伊見該車懸掛ASR-895 號車牌，不
    疑有他而收受之，不知係贓物等語。然查，上開車身之機車
    原車號為M77-476號、型式為山葉風光、引擎號碼為4TE-411
    366號、車身號碼為﹡LPRSE23104A411579﹡、顏色為銀色、
    出廠年月為2004年4 月，除引擎號碼不易辨識外，其餘均與
    被告所有車號ASR-895 號重型機車之型式為迅光、引擎號碼
    為AHP-605019號、顏色為綠色、出廠年月為1996年6 月迥異
    ，外觀顯而易見，此並經證人即查獲本件之警員許樹男、陳
    弘偉於本院審理時到庭證述甚詳，且被告所持有該重型機車
    之車身尚有多處烙碼遭磨滅之痕跡，被告復自陳將該車身銀
    色外觀噴漆改為綠色等語，足見被告於收受該重型機車之車
    身當時，應知非屬其所有之機車所修復，確為來歷不明之贓
    物甚明。再被告迭於偵審程序中均無法明確交代該男子之真
    實姓名及聯絡方式，亦核與一般發生車禍交付肇事之對方修
    復車損，當有明確之姓名及聯絡方式，以便釐清肇事責任並
    協商損害賠償事宜之情況有違，被告既將其所有之重型機車
    交付肇事之對方修復，竟未存留任何聯繫資料，其所為確實
    悖於常情，益證被告應知悉該車身之來路不明，竟仍任意收
    受該部機車，主觀上應有收受贓物之故意，是被告所辯，應
    屬卸責之詞，不足採信。本件事證明確，被告犯行洵堪認定
    ，應依法論科。
三、核被告所為，係犯刑法第349條第1項之收受贓物罪。爰審酌
    被告未曾受有期徒刑以上刑之宣告，不思循合法正當途徑獲
    致財物，一時貪圖慾便，而收受他人失竊之贓物，惟斟酌其
    生活狀況、品行、智識程度，犯罪動機、手段尚稱單純，所
    收受之贓物並已歸還被害人，及其犯罪後態度等一切情狀，
    量處如主文所示之刑。
四、又95年7月1日修正施行前刑法第41條第1 項前段規定：「犯
    最重本刑為5年以下有期徒刑以下之刑之罪，而受6個月以下
    有期徒刑或拘役之宣告，因身體、教育、職業、家庭之關係
    或其他正當事由，執行顯有困難者，得以1元以上3元以下折
    算1 日，易科罰金。」，而易科罰金折算標準，依斯時修正
    前罰金罰鍰提高標準條例第2 條規定（現已刪除），就其原
    定數額提高為1百倍折算1日，則易科罰金折算標準，應以銀
    元1百元以上3百元以下折算1 日，經折算為新臺幣後，應以
    新臺幣3百元以上9百元以下折算為1日。惟95年7月1 日修正
    公布施行之刑法第41條第1項前段則規定：「犯最重本刑為5
    年以下有期徒刑以下之刑之罪，而受6 個月以下有期徒刑或
    拘役之宣告者，得以新臺幣1千元、2千元或3千元折算1日，
    易科罰金」。經比較修正前後之易科罰金折算標準，以95年
    7月1日修正公布施行前之規定，較有利於受刑人，揆諸刑法
    第2條第1項前段之規定，如主文所示之宣告刑，應依修正前
    刑法第41條第1項前段及修正前罰金罰鍰提高標準條例第2條
    之規定，諭知易科罰金之折算標準。再被告犯罪係在96年4
    月24日以前，合於中華民國九十六年罪犯減刑條例規定之減
    刑條件，爰依該條例第2條第1項第3款、第7條及第9 條之規
    定，併諭知減得之刑及易科罰金之折算標準。
據上論斷，應依刑事訴訟法第452條、第299條第1 項前段，刑法
第349條第1項，修正前刑法第41條第1項前段，刑法施行法第1條
之1，修正前罰金罰鍰提高標準條例第2條，現行法規所定貨幣單
位折算新台幣條例第2條，中華民國九十六年罪犯減刑條例第2條
第1項第3款、第7條、第9條，判決如主文。
本案經檢察官郭昭吟到庭執行職務
中    華    民    國    98    年    4     月    17    日
                  刑事第十八庭  法  官  彭慶文
上正本證明與原本無異。
如不服本判決應於收受送達後10日內向本院提出上訴書狀，並應
敘述具體理由；其未敘述上訴理由者，應於上訴期間屆滿後20日
內向本院補提理由書（均須按他造當事人之人數附繕本）「切勿
逕送上級法院」。告訴人或被害人如對於本判決不服者，應具備
理由請求檢察官上訴，其上訴期間之計算係以檢察官收受判決正
本之日期為準。
                                書記官  陳怡君
中    華    民    國    98    年    4     月    17    日
附錄法條：刑法第349條
中華民國刑法第349條
（普通贓物罪）
收受贓物者，處3年以下有期徒刑、拘役或5百元以下罰金。搬運
、寄藏、故買贓物或為牙保者，處5年以下有期徒刑、拘役或科
或併科1千元以下罰金。
因贓物變得之財物，以贓物論。


司法院資訊處製作；財團法人民間司法改革基金會備份。
